【裁判字號】    97,抗,40
【裁判日期】    970205
【裁判案由】    假扣押
【裁判全文】
臺灣高等法院臺中分院民事裁定  97年度抗字第40號
抗  告  人   建志營造股份有限公司
法定代理人   甲○○
相  對  人   揚陞機電工程行即張金絨
抗告人因與揚陞機電工程行即張金絨間假扣押事件，對於中華民
國96年11月15日臺灣臺中地方法院96年度裁全字第11246號所為
裁定提起抗告，本院裁定如下：
    主  文
抗告駁回。
抗告程序費用由抗告人負擔。
    理  由
一、本件抗告意旨略以：
（一）按債權人就金錢請求或得易為金錢請求之請求，欲保全強
      制執行者，得聲請假扣押，非有日後不能強制執行或甚難
      執行之虞者，不得為之；請求及假扣押之原因應釋明；前
      項釋明如有不足；而債權人陳明願供擔保或法院認為適當
      者，法院得定相當之擔保，命供擔保後為假扣押，民事訴
      訟法第522條第1項、第523條第1項、526條第1項、第2項
      分別定有明文。依上開規定可知，債權人聲請假扣押，應
      就其「請求」及「假扣押之原因」加以釋明。該項釋明如
      有不足，而債權人陳明願供擔保或法院認為適當者，法院
      得定相當之擔保，命供擔保後為假扣押。是債權人聲請假
      扣押，應就其請求及假扣押之原因即有日後不能強制執行
      或甚難執行之虞者加以釋明；而若債權人就其請求及假扣
      押之原因絲毫未予釋明，法院尚且不得命供擔保後為假扣
      押，遑論為准免供擔保之假扣押裁定，此則有最高法院94
      年度台抗字第665號裁判意旨可資參照。又所謂不能強制
      執行，如債務人浪費財產、增加負擔或就其財產為不利益
      之處分，將成為無資力之情形；所謂甚難執行之虞者，如
      債務人將移往遠方或逃匿是也，此亦有最高法院19年度抗
      字第232號判例及同院94年度台抗字第665號裁判意旨可資
      參照。
（二）經查，本件相對人揚陞機電工程行固提出工程合約書影本
      為證，然此僅在於釋明相對人對抗告人有債權之「請求」
      一節。然就本件之「假扣押原因」一節，相對人僅空言主
      張，究竟抗告人有何浪費財產、增加負擔或就其財產為不
      利益之處分，將達於無資力狀態、或將移往遠方、逃匿無
      蹤或隱匿財產等情形，相對人卻未曾為任何之釋明。
（三）綜上，相對人既未就「假扣押之原因」為任何釋明，是依
      上揭所示，法院自不得命供擔保後為假扣押，原裁定漏未
      就上開假扣押要件逐一審究，即率予准許相對人假扣押之
      聲請，自不能認為正當。
二、相對人於本院陳述意見略以：
    民事抗告理由狀稱「假扣押之原因」一節，相對人僅空言主
    張，究竟抗告人將達於無資力狀態、或將移往遠方、逃匿或
    隱匿財產等情形，相對人卻未曾任何釋明云云，顯非實在。
    經查抗告人所簽發之250萬元支票遭退票未能兌現，一正當
    有資力之公司竟無法支付款項，足見抗告人之經濟狀況日趨
    窘困，而其窘困之因當係脫產造成之嫌。是以，非先行假扣
    押有日後不能執行或甚難執行之虞，相對人之聲請假扣押之
    原因非僅空言主張甚明。
三、經查相對人主張抗告人所簽發之250萬元支票遭跳票未能兌
    現之情事，業據相對人提出支票及退票理由單各一份為證，
    由此可知抗告人確有經濟狀況日趨窘困，甚將陷於無資力狀
    態而有假扣押之原因，是債權人即相對人聲請假扣押，已就
    其請求及假扣押之原因即有日後不能強制執行或甚難執行之
    虞者加以釋明。本案非先行假扣押有日後不能執行或甚難執
    行之虞，相對人之聲請假扣押之原因非僅空言主張，確屬真
    實。是以原審准予假扣押之聲請裁定，經核於法洵無違誤，
    抗告意旨猶執陳詞指摘原裁定不當，求予廢棄，為無理由，
    應予駁回。
四、據上論結，本件抗告為無理由，依民事訴訟法第495條之1第
    1 項、第449條第1項、第95條、第78條，裁定如主文。
中    華    民    國    97    年    2     月    5     日
                  民事第二庭    審判長法  官  邱森樟
                                      法  官  謝說容
                                      法  官  蔡秉宸
以上正本係照原本作成。
再為抗告應以適用法規顯有錯誤為理由，並經本院之許可，該許
可以原裁定所涉及之法律見解具有原則上之重要性者為限。
如提起再抗告者應於裁定送達後10日內向本院提出抗告理由狀（
須按照他造人數附具繕本）並繳納抗告裁判費新臺幣1,000元，
同時委任律師或具有律師資格之關係人為代理人。
                                      書記官  洪麗華
中    華    民    國    97    年    2     月    5     日
                                                      Ａ


司法院資訊處製作；財團法人民間司法改革基金會備份。
